【裁判字號】    99,再易,4
【裁判日期】    991207
【裁判案由】    再審之訴
【裁判全文】
臺灣基隆地方法院民事判決               99年度再易字第4號
再審原告    中國信託商業銀行股份有限公司
法定代理人  辜  松
再審被告    周俊成原名周瑞欣.
上列當事人間請求清償債務事件，再審原告對於民國99年9月20
日本院98年度簡上字第55號確定判決提起再審之訴，本院合議庭
判決如下：
    主  文
再審之訴駁回。
再審訴訟費用由再審原告負擔。
    事實及理由
一、按不得上訴之判決，於宣示時確定；再審之訴，應於30日之
    不變期間內提起；前項期間，自判決確定時起算，判決於送
    達前確定者，自送達時起算；其再審之理由發生或知悉在後
    者，均自知悉時起算，民事訴訟法第398條第2項前段、第50
    0條第1項、第2項定有明文。經查，本院98年度簡上字第55
    號請求清償債務事件係於民國99年9月20日宣示判決，因不
    得上訴，是該判決於上開宣示之日即告確定，上開判決於99
    年9月27日送達再審原告，有送達證書附於該事件卷可稽，
    是參諸前開規定，本件係自送達時即99年9月27日起算30日
    之不變期間，而再審原告係於99年10月22日提起本件再審之
    訴，有本院收狀戳章印於再審原告提出之再審之訴狀足憑，
    是再審原告提起本件再審之訴，堪認符合前述再審不變期間
    遵守之規定，其提起本件再審之訴，程序上並無不合，先予
    敘明。
二、次按再審之訴顯無再審理由者，得不經言詞辯論，以判決駁
    回之，民事訴訟法第502條第2項定有明文。
三、再審原告主張：再審被告否認95年12月18日及95年12月30日
    之2筆各新臺幣（下同）1萬元之現金卡交易，原審判決以再
    審原告提出之「放款帳戶還款交易明細」及「歷史交易查詢
    報表」上所載動用日期為「95年12月18日」及「96年1月2日
    」，與再審原告主張再審被告動用之日期「95年12月18日」
    及「95年12月30日」未能完全相符為由，而為不利於再審原
    告之判決。今經再審原告再調閱系爭交易所生之交易機台當
    日所有交易明細及「自動化設備當日交易存提明細表」，經
    核對該交易資料，發現2筆爭議款項交易日實係發生在95年1
    2月18日及95年12月30日，惟因95年12月30日為週六非營業
    日，又逢95年12月31日為週日，96年1月1日為例假日，故該
    筆非營業日之交易於次一營業日即96年1月2日入帳，故報表
    之交易日期登列為96年1月2日，原審法院以該報表交易日期
    未能完全相符，未審酌交易係因發生在非營業日而遞延入帳
    。爰再審原告發現未經斟酌之證物或得使用該證物，且經斟
    酌可受較有利益之裁判，故再審原告據此於30日之不變期間
    內，依民事訴訟法第496條第1項第13款規定，提起再審之訴
    。聲明：原第二審確定判決廢棄，再審被告之第二審上訴駁
    回。
四、按有下列各款情形之一者，得以再審之訴對於確定終局判決
    聲明不服，但當事人已依上訴主張其事由或知其事由而不為
    主張者，不在此限：十三、當事人發現未經斟酌之證物或得
    使用該證物者，但以如經斟酌可受較有利益之裁判者為限，
    民事訴訟法第496條第1項第13款定有明文。次按前訴訟程序
    事實審言詞辯論終結前已經存在之證物，當事人不知有此致
    未斟酌現始知之，或知有該證物之存在而因當時未能檢出致
    不得使用，嗣後檢出之該證物，固可稱之為民事訴訟法第49
    6條第1項第13款所定得使用未經斟酌之證物，惟必須當事人
    在客觀上確不知該證物存在致未斟酌現始知之，或依當時情
    形有不能檢出該證物者始足當之，倘按其情狀依一般社會之
    通念，尚非不知該證物或不能檢出或命第三人提出者，均無
    該條款規定之適用（最高法院98年台上字第2208號判決要旨
    參照）。查再審被告早於原審99年1月19日準備程序期日即
    辯稱其未於95年12月18日及95年12月30日動用各1萬元款項
    ，其後歷經99年3月9日、99年5月11日、99年6月10日、99年
    7月8日等4次準備程序期日，至原審99年9月6日言詞辯論終
    結前，再審原告均未能提出其於本件再審之訴中所提出之自
    動化設備當日交易存提明細表，經原審法院於99年7月8日再
    次闡明後，再審原告已當庭表示可查詢到動用的ATM（見原
    審卷第76頁），足見其在原審程序中已知該證物存在，且非
    不能提出，自與民事訴訟法第492條第1項第13款所謂發見未
    經斟酌之證物或得使用該證物之規定不合。故再審原告指摘
    原第二審判決有民事訴訟法第496條第1項第13款之再審事由
    ，即屬無據。
五、綜上所述，再審原告以上開事由指摘原第二審判決有民事訴
    訟法第496條第1項第13款之再審事由，顯無理由。本院爰不
    經言詞辯論，逕依民事訴訟法第502條第2項規定予以駁回。
六、依民事訴訟法第502條第2項、第78條，判決如主文。
中    華    民    國    99    年    12    月    7     日
                  民事庭審判長法  官  徐世禎
                              法  官  陳湘琳
                              法  官  王翠芬
以上正本係照原本作成。
本件判決不得上訴。
中    華    民    國    99    年    12    月    7     日
                              書記官  李一農

司法院資訊處製作；財團法人民間司法改革基金會備份。
